ACORDAO-COMPLETO-2574619

ACÓRDÃO 521/2023 ATA 11/2023 - PLENÁRIO

VISTOS, relatados e discutidos estes autos de Solicitação do Congresso Nacional (SCN) encaminhada por intermédio do Ofício 247/2022/CFFC-P, de autoria do 1º Vice-presidente da Comissão de Fiscalização Financeira e Controle (CFFC) da Câmara dos Deputados, e tem por objeto o requerimento de número REQ 138/2022-CFFC, de autoria do Deputado Ivan Valente, aprovado no âmbito daquela Comissão, no qual se requer "o envio de informações e conclusões dos relatórios técnicos que compõem a instrução dos processos TC Processo 044.337/2021-3, TC Processo 012.649/2021-0, TC Processo 014.379/2021-0 e TC Processo 027.688/2022-4";
ACORDAM os ministros do Tribunal de Contas da União, reunidos em sessão do Plenário, diante das razões expostas pelo relator, com fundamento no art. 38, inciso I, da Lei 8.443/1992; art. 232, inciso III, do Regimento Interno; e art. 4º, inciso I, alínea "b", da Resolução TCU 215/2008, em:
9.1. conhecer da presente solicitação, por estarem preenchidos os requisitos de admissibilidade; 
9.2. encaminhar, à Comissão de Fiscalização Financeira e Controle (CFFC) da Câmara dos Deputados, cópia dos processos requeridos, observadas as ressalvas a seguir:
9.2.1. TC Processo 044.337/2021-3: cópia de todas as peças, bem como cópia do Relatório, Voto e do Acórdão 19/2022-TCU-Plenário;
9.2.2. TC Processo 012.649/2021-0: cópia de todas as peças, exceto as peças 44, 45, 46, 108, 109, 110, protegidas por sigilo específico;
9.2.3. TC Processo 014.379/2021-0: cópia de todas as peças, exceto as peças 1, 5, 8, 24, 25, 26, 27, 28, 29, 33, 34, 44, 45, 85, 86, 87, 90, protegidas por sigilo específico; 
9.2.4. TC Processo 027.688/2022-4: cópia de todas as peças, exceto a peça 2, protegida por sigilo específico;
9.3. informar à Comissão solicitante que as peças dos processos TC Processo 044.337/2021-3, TC Processo 012.649/2021-0 e TC Processo 027.688/2022-4 têm classificação reservada quanto à segurança da informação, conforme art. 9º da Resolução-TCU 294/2018, e que as peças do TC Processo 014.379/2021-0 têm classificação sigilosa, consoante art. 53, § 3º, da Lei 8.443/1992;
9.4. dar ciência desta deliberação à Comissão de Fiscalização Financeira e Controle (CFFC) da Câmara dos Deputados;
9.5. sobrestar os presentes autos, até o encerramento do TC Processo 012.649/2021-0, do TC Processo 014.379/2021-0, e do TC Processo 027.688/2022-4, para posterior encaminhamento, à Comissão requerente, das peças que vierem a ser produzidas, e dos relatórios, votos e acórdãos que vierem a ser proferidos pelo Tribunal no bojo desses processos.

Solicitação do Congresso Nacional em que se requer o envio de informações e conclusões de relatórios técnicos que compõem a instrução de processos específicos relacionados à avaliação da execução e da regularidade das emendas de relator (RP 9).

não há.

3. Interessados/Responsáveis: não há.

13.1. Ministros presentes: Bruno Dantas (Presidente), Walton Alencar Rodrigues, Benjamin Zymler, Aroldo Cedraz (Relator), Vital do Rêgo, Jorge Oliveira, Antonio Anastasia e Jhonatan de Jesus.
13.2. Ministros-Substitutos presentes: Augusto Sherman Cavalcanti, Marcos Bemquerer Costa e Weder de Oliveira.

AROLDO CEDRAZ

Adoto, como Relatório, e transcrevo a seguir a instrução lançada à peça 9, com a qual anuiu o dirigente da Unidade de Auditoria Especializada em Políticas Fiscal e Tributária (peça 10) :
1. INTRODUÇÃO
1. 	Trata-se de Solicitação do Congresso Nacional (SCN) , encaminhada por intermédio do Ofício nº 247/2022/CFFC-P, de autoria do 1º Vice-presidente da Comissão de Fiscalização Financeira e Controle (CFFC) da Câmara dos Deputados. A solicitação sob exame tem por objeto o requerimento de número REQ 138/2022-CFFC, de autoria do Deputado Ivan Valente, aprovado no âmbito daquela Comissão, no qual se requer "o envio de informações e conclusões dos relatórios técnicos que compõem a instrução dos processos TC Processo 044.337/2021-3, TC Processo 012.649/2021-0, TC Processo 014.379/2021-0 e TC Processo 027.688/2022-4" (peças 2 e 3) .
2.	As Solicitações do Congresso Nacional possuem assento constitucional, e são regidas, neste Tribunal, pela Resolução-TCU 215/2008. A presente SCN tem por escopo "solicitação de informação sobre fiscalização contábil, financeira, orçamentária, operacional e patrimonial e sobre resultados de inspeções e auditorias realizadas, nos termos do art. 71, inciso VII, da Constituição Federal", em linha com a classificação atribuída pelo art. 3º, II, da Resolução-TCU 215/2008.
3.	Cabe mencionar que o TC Processo 031.460/2022-4 veicula SCN que tem por objeto os mesmos processos apontados nestes autos.
2. DO EXAME DE ADMISSIBILIDADE
4.	O art. 71, inciso VII, da Constituição Federal, prevê que compete ao TCU:
VII - prestar as informações solicitadas pelo Congresso Nacional, por qualquer de suas Casas, ou por qualquer das respectivas Comissões, sobre a fiscalização contábil, financeira, orçamentária, operacional e patrimonial e sobre resultados de auditorias e inspeções realizadas;
5.	Esse dispositivo é reproduzido pelo art. 38, inciso II, da Lei 8.443/1992 (Lei Orgânica do Tribunal de Contas da União) . O Regimento Interno do Tribunal de Contas da União esclarece, em seu art. 232, que são competentes para solicitar ao Tribunal a prestação de informações e a realização de auditorias e inspeções: Presidente do Senado Federal; Presidente da Câmara dos Deputados; presidentes de comissões do Congresso Nacional, do Senado Federal ou da Câmara dos Deputados, quando por aquelas aprovadas.
6.	No caso em apreço, tem-se que a presente Solicitação do Congresso Nacional deve ser conhecida, eis que aprovada por comissão da Câmara dos Deputados e encaminhada pela liderança do colegiado ao TCU.
3. DO MÉRITO
7.	A solicitação em análise versa sobre as informações e as conclusões dos relatórios técnicos que compõem a instrução dos processos TC Processo 044.337/2021-3, TC Processo 012.649/2021-0, TC Processo 014.379/2021-0 e TC Processo 027.688/2022-4.
8.	Inicialmente, procedeu-se à análise do andamento de cada um dos processos mencionados, conforme quadro sinóptico a seguir.
	Número do processo
	Relator
	Situação
	Tipologia e Assunto
	Classificação do processo quanto à informação
	Peças sigilosas

	TC Processo 044.337/2021-3
	Ministro Aroldo Cedraz
	Encerrado
	Representação. Adotar as providências necessárias para garantir a transparência e publicidade das emendas do relator, do chamado orçamento secreto, agora institucionalizado pela aprovação do PROJETO DE RESOLUÇÃO Nº 4, DE 2021-CN e do Ato Conjunto das Mesas do Senado e da Câmara dos Deputados nº 1, de 2021.
	Restrito (reservado) 
	- 

	TC Processo 012.649/2021-0
	Ministro Aroldo Cedraz
	Em andamento
	Representação. Questionamentos sobre a regularidade de emendas parlamentares que teriam promovido modificações no Projeto de Lei Orçamentária Anual (PLOA) do exercício de 2021
	Restrito (Reservado) 
	44, 45, 46, 108, 109, 110 

	TC Processo 014.379/2021-0
	Ministro Aroldo Cedraz
	Em andamento
	Denúncia. Possíveis irregularidades na alocação e aplicação de recursos derivados de emendas de relator (RP-9) 
	Sigiloso (Sigiloso, Secreto, Ultrassecreto, Pessoal) 
	1, 5, 8, 24, 25, 26, 27, 28, 29, 33, 34, 44, 45, 85, 86, 87, 90

	TC Processo 027.688/2022-4
	Ministro Aroldo Cedraz
	Em andamento
	Representação. Representação acerca da execução orçamentária por meio de emendas de relator (RP 9) 
	Restrito (Reservado) 
	2

9.	Como se trata de solicitação de informações, a solicitação é considerada atendida, conforme art. 17 da Resolução-TCU 215/2008, quando ocorre "o encaminhamento de informações, peças e documentos requeridos e, se for o caso, do primeiro posicionamento do Tribunal antes de eventuais recursos". Conclui-se, portanto, que, ainda que não seja o caso de haver um primeiro posicionamento do Tribunal, é possível o atendimento da SCN com o encaminhamento de informações, peças e documentos requeridos.
10.	A organização de processos e documentos relativos à área de controle externo é disciplinada pela Resolução-TCU 259/2014, aplicável subsidiariamente às Solicitações do Congresso Nacional em função do art. 59, § 2º dessa resolução. 
11.	No que diz respeito às solicitações de informações ou cópias feitas por órgãos legitimados, a Resolução-TCU 259/2014 estipula o seguinte:
Art. 66. Caso a informação solicitada se encontre pendente de deliberação, o atendimento, a critério do relator, será realizado com base nas informações já disponíveis, alertando-se ao solicitante de seu caráter preliminar, com posterior complementação quando da apreciação final da matéria, se for o caso.
12.	Outrossim, com relação ao processo classificado como denúncia, deve-se observar a disposição do art. 234, §§ 2º e 3º, e art. 236, § 1º, todos do RITCU:
Art. 234. (...) 
§ 2º A denúncia que preencha os requisitos de admissibilidade será apurada em caráter sigiloso, até que se comprove a sua procedência, e somente poderá ser arquivada após efetuadas as diligências pertinentes, mediante despacho fundamentado do relator.
§ 3º Reunidas as provas que indiquem a existência de irregularidade ou ilegalidade, serão públicos os demais atos do processo, observado o disposto no art. 236, assegurando se aos acusados oportunidade de ampla defesa. 
Art. 236. (...) 
§ 1º Salvo expressa manifestação em contrário, o processo de denúncia tornar-se-á público após a decisão definitiva sobre a matéria. (grifou-se) 
13.	O tratamento da segurança da informação no Tribunal é regido pela Resolução-TCU 294/2018. Sobre a proteção e controle da informação, essa norma determina o seguinte:
Art. 17. Cabe ao TCU controlar o acesso e a divulgação de informações sigilosas por ele produzidas ou custodiadas, de forma a resguardar a proteção das informações.
§ 1º O acesso, a divulgação e o tratamento de informação sigilosa devem permanecer restritos a pessoas que tenham necessidade de conhecê-la, sem prejuízo das atribuições dos agentes públicos autorizados por lei.
§ 2º O acesso à informação sigilosa cria a obrigação para aquele que a obteve de resguardar a confidencialidade. (grifou-se) 
14.	Assim, devem ser respeitadas as atribuições dos representantes, legitimados constitucionalmente a obter informações sobre processos do tribunal. Por outro lado, propõe-se a ressalva das peças classificadas em função de legislação especial, mencionadas no quadro acima. Registre-se que o compartilhamento dessas peças não é imprescindível para o cumprimento da finalidade de divulgação de informações sobre resultados de análises e decisões do Tribunal, as quais podem ser hauridas das demais peças processuais.
15.	Ademais, tem-se que, conforme o supracitado art. 66 da Resolução-TCU 259/2014, o envio de conclusões definitivas dos processos em andamento só será possível após a deliberação final do Tribunal. 
16.	Dessarte, propõe-se submeter os autos ao relator, para que decida, nos termos do art. 66 da Resolução-TCU 259/2014, sugerindo-se proposta de encaminhamento das peças processuais, ressalvadas as peças designadas em sigilo, e subsequente sobrestamento deste feito, até a conclusão dos processos solicitados, para encaminhamento posterior das peças que vierem a ser produzidas em cada processo, bem como respectivos relatório, voto e acórdão.
3. CONCLUSÃO
17.	Cuidam os autos de Solicitação do Congresso Nacional (SCN) , encaminhada pela Comissão de Fiscalização Financeira e Controle (CFFC) da Câmara dos Deputados. A presente SCN tem por objeto o requerimento de número REQ 138/2022-CFFC, aprovado no âmbito daquela Comissão em 14/12/2022, no qual se requer "o envio de informações e conclusões dos relatórios técnicos que compõem a instrução dos processos TC Processo 044.337/2021-3, TC Processo 012.649/2021-0, TC Processo 014.379/2021-0 e TC Processo 027.688/2022-4".
18.	Como se trata de solicitação de informações, a solicitação é considerada atendida, conforme art. 17 da Resolução-TCU 215/2008, quando ocorre "o encaminhamento de informações, peças e documentos requeridos e, se for o caso, do primeiro posicionamento do Tribunal antes de eventuais recursos". Dessa forma, ainda que não seja o caso de haver um primeiro posicionamento do Tribunal, é possível o atendimento da SCN com o encaminhamento de informações, peças e documentos requeridos.
19.	Nota-se que três dos quatro processos em tela se encontram em tramitação no Tribunal. A teor do art. 66 da Resolução-TCU 259/2014, caso a informação solicitada se encontre pendente de deliberação, o atendimento, a critério do relator, será realizado com base nas informações já disponíveis, alertando-se ao solicitante de seu caráter preliminar, com posterior complementação quando da apreciação final da matéria, se for o caso.
20.	Propõe-se, com fulcro na Resolução-TCU 259/2014, encaminhar os autos ao ministro-relator, para que decida, sugerindo-se proposta de encaminhamento das peças processuais, ressalvadas as peças protegidas por sigilo específico. Propõe-se, além disso, o sobrestamento dos presentes autos, até a conclusão dos processos pendentes, com o posterior encaminhamento das peças que vierem a ser produzidas em cada processo, bem como respectivos relatório, voto e acórdão que vierem a ser proferidos.
4. PROPOSTA DE ENCAMINHAMENTO
21.	Diante do exposto, sugere-se submeter os presentes autos ao relator, com a seguinte proposta de encaminhamento ao Plenário:
conhecer da presente solicitação, por estarem preenchidos os requisitos de admissibilidade previstos nos artigos 38, inciso I, da Lei 8.443/1992; 232, inciso III, do Regimento Interno do TCU; e 4º, inciso I, alínea "b", da Resolução-TCU 215/2008;
encaminhar, à Comissão de Fiscalização Financeira e Controle (CFFC) da Câmara dos Deputados, cópia dos processos requeridos, observadas as ressalvas a seguir:
i. TC Processo 044.337/2021-3: cópia de todas as peças, bem como cópia do relatório, voto e do Acórdão 19/2022-TCU-Plenário;
TC Processo 012.649/2021-0: cópia de todas as peças, exceto as peças 44, 45, 46, 108, 109, 110, protegidas por sigilo específico;
TC Processo 014.379/2021-0: cópia de todas as peças, exceto as peças 1, 5, 8, 24, 25, 26, 27, 28, 29, 33, 34, 44, 45, 85, 86, 87, 90, protegidas por sigilo específico;
iv. 	TC Processo 027.688/2022-4: cópia de todas as peças, exceto a peça 2, protegida por sigilo específico;
c)	informar à Comissão solicitante que as peças dos processos TC Processo 044.337/2021-3, TC Processo 012.649/2021-0 e TC Processo 027.688/2022-4 têm classificação reservada quanto à segurança da informação, conforme art. 9º da Resolução-TCU 294/2018, e que as peças do TC Processo 014.379/2021-0 têm classificação sigilosa, consoante art. 53, § 3º, da Lei 8.443/1992;
d)	comunicar a decisão que vier a ser adotada à Comissão de Fiscalização Financeira e Controle (CFFC) da Câmara dos Deputados;
e) 	sobrestar os presentes autos, até o encerramento do TC Processo 012.649/2021-0, do TC Processo 014.379/2021-0, e do TC Processo 027.688/2022-4, para posterior encaminhamento, à Comissão requerente, das peças que vierem a ser produzidas, e dos relatórios, votos e acórdãos que vierem a ser proferidos pelo Tribunal no bojo desses processos.
É o Relatório.

Não atuou.

SOLICITAÇÃO DO CONGRESSO NACIONAL. REQUERIMENTO DE "ENVIO DE INFORMAÇÕES E CONCLUSÕES DOS RELATÓRIOS TÉCNICOS QUE COMPÕEM A INSTRUÇÃO DOS PROCESSOS TC 044.337/2021-3, TC 012.649/2021-0, TC 014.379/2021-0 E TC 027.688/2022-4". CONHECIMENTO. ATENDIMENTO. SOBRESTAMENTO. CIÊNCIA À AUTORIDADE SOLICITANTE.

SOLICITAÇÃO DO CONGRESSO NACIONAL (SCN)

Unidade de Auditoria Especializada em Políticas Fiscal e Tributária (AudFiscal).

Conforme consignado no Relatório precedente, esta Solicitação do Congresso Nacional (SCN) foi encaminhada por intermédio do Ofício 247/2022/CFFC-P, de autoria do 1º Vice-presidente da Comissão de Fiscalização Financeira e Controle (CFFC) da Câmara dos Deputados, e tem por objeto o requerimento de número REQ 138/2022-CFFC, de autoria do Deputado Ivan Valente, aprovado no âmbito daquela Comissão, no qual se requer "o envio de informações e conclusões dos relatórios técnicos que compõem a instrução dos processos TC Processo 044.337/2021-3, TC Processo 012.649/2021-0, TC Processo 014.379/2021-0 e TC Processo 027.688/2022-4" (peças 2 e 3) .
2.	Inicialmente, conheço da presente Solicitação por estarem preenchidos os requisitos de admissibilidade previstos no art. 38, inciso II, da Lei 8.443/1992, c/c o art. 232, inciso II, do Regimento Interno do TCU, e com o art. 4º, inciso I, alínea "a", da Resolução-TCU 215/2008.
3.	Quanto ao objeto, a solicitação deve ser atendida, cabendo ressalva apenas em relação aos processos classificados como reservados e quanto às peças classificadas como sigilosas, em função de legislação especial, mas que, conforme esclarecido pela unidade técnica "o compartilhamento dessas peças não é imprescindível para o cumprimento da finalidade de divulgação de informações sobre resultados de análises e decisões do Tribunal, as quais podem ser hauridas das demais peças processuais".
4.	Deve-se, ainda, esclarecer ao solicitante que as peças dos processos TC Processo 044.337/2021-3, TC Processo 012.649/2021-0 e TC Processo 027.688/2022-4 têm classificação reservada quanto à segurança da informação, conforme art. 9º da Resolução-TCU 294/2018, e que as peças do TC Processo 014.379/2021-0 têm classificação sigilosa, consoante art. 53, § 3º, da Lei 8.443/1992.
5.	Após o encaminhamento das informações solicitadas nesta oportunidade, é necessário  sobrestar este feito até a conclusão dos processos constantes da presente solicitação que ainda estão em andamento e pendentes de julgamento por parte desta Corte de Contas. Dessa forma, o atendimento a esta solicitação será complementado oportunamente, acrescentando as peças que vierem a ser produzidas em cada processo, bem como respectivos Relatório, Voto e Acórdão.
Ante o exposto, VOTO para que seja adotado o Acórdão que ora submeto à apreciação deste Plenário.
TCU, Sala das Sessões, em 22 de março de 2023.
AROLDO CEDRAZ 
Relator